# 母对子提供借款担保并履行担保责任的在个别和合并层面的处理及对合并利润的影响

提问人：无言的纯牛奶 时间：2020-11-15 17:26:38
瑞华研究““问题问题3-2-943-2-94（已经进入清算程序的子公司是否纳入合并范围）””中提到：母公司对该子公司承担了借款担保等超出有限责任范围的额外责任的，母公司应根据《企业会计准则第 13 号——或有事项》等有关规定，按很可能承担的额外责任的金额确认预计负债。问题问题5-3-115-3-11（为关联方担保导致承担担保责任的会计处理）
问题：
母公司如何处理清楚了，但是不清楚子公司的账务处理，及处理后合并层面的影响。烦请陈版及各专业人士指点。
1.子公司处于超额亏损状态，明显无偿还能力，母公司以前年度未对对子公司的担保计提过预计负债，本期母公司已履行担保义务，代子公司偿还借款，按照研究中的处理，母公司应借记营业外支出，贷银行存款，因为子公司明显无偿还能力，故借记其他应收款-子公司，贷坏账准备，债权账面价值为 0 ；
请问子公司如何处理呢？将原来的借款挂至“其他应付款-母公司”中即可？合并层面如何列报呢？
2.基于已实际履行部分担保义务，母公司需要考虑对其他担保进行预计负债，如果本期计提了预计负债，明年实际履行担保义务时，母公司借预计负债，贷银行存款，请问子公司应如何进行账务处理呢？

回答人：chenyiwei
对于子公司而言，母公司代偿债务后，应将由母公司代偿的负债转为对母公司的其他应付款。如果母公司确定不再向子公司追偿的，则子公司将不再承担偿还责任的负债金额转入“资本公积——资本溢价”。

提问人：无言的纯牛奶 时间：2020-11-17 14:27:53
如果母公司代偿后，确定要追偿，则子公司将母公司代偿的负债转为对母公司的其他应付。
那合并报表层面，由此产生的债权债务，能抵消么？
如果能抵消，那这笔代偿行为，对合并而言，就没有任何影响了么?

回答人：chenyiwei
合并层面可以抵销。该代偿行为相当于合并主体已经对外偿还这笔债务。